臺北高等行政法院裁定
　　　　　　　　　　　　　　　　　　 95年度訴字第03770號
原　　　告　美智益實業股份有限公司
代　表　人　甲○○○董事長）.
被　　　告　財政部
代　表　人　乙○○部長）住同.
上列當事人間因限制出境事件，原告不服行政院中華民國95年8
月14日院臺訴字第0950089728號訴願決定，提起行政訴訟。本院
裁定如下：
    主  文
原告之訴駁回。
訴訟費用由原告負擔。
    理  由
一、按人民因中央或地方機關之違法行政處分，認為損害其權利
    或法律上之利益，經依訴願法提起訴願而不服其決定，始得
    向高等行政法院提起撤銷訴訟，行政訴訟法第4 條第1 項定
    有明文。次按原告起訴不合程式或不備其他要件者，行政法
    院應以裁定駁回之，復為同法第107 條第1 項第10款所規定
    。故提起撤銷訴訟，須以經合法訴願為前提，如未具備上述
    要件，逕行起訴，行政法院應依同法第107 條第1 項第10款
    後段規定，認原告之訴，起訴不備其他要件，以裁定駁回之
    。另按「自然人、法人、非法人之團體或其他受行政處分之
    相對人及利害關係人得提起訴願。」、「訴願事件有左列各
    款情形之一者，應為不受理之決定：．．．三訴願人不符合
    第18條之規定者。」訴願法第18條、第77條第3 款亦定有明
    文。而所謂利害關係人，乃指法律上之利害關係而言，不包
    括事實上之利害關係者在內，改制前行政法院75年度判字第
    362 號判例可資參照。故無法律上之利害關係者均不得提起
    訴願。又法人為法律上之獨立人格者，其與為法人代表人之
    自然人，係各別之權利義務主體，不容混為一談（參照改制
    前行政法院50年判字第110 號判例）。
二、緣訴外人甲○○○係原告（已解散）之董事長及清算人，經
    被告所屬高雄市國稅局以原告滯欠已確定之84-88 年營業稅
    、營利事業所得稅及罰鍰等，已達限制欠稅人或欠稅營利事
    業負責人出境實施辦法第2 條第1 項之限制出境金額標準，
    被告乃函請境管局以原告之董事長甲○○○為限制出境對象
    。嗣原告於95年3 月20日主張已經高雄市政府核准解散，並
    向高雄地方法院呈報清算終結備查云云，申請註銷滯欠稅款
    及解除其負責人出境限制，案經高雄市國稅局查復略以，因
    原告尚滯欠已確定稅捐且其清算程序尚未合法完成，不生清
    算完結法律效果，法人人格仍未消滅，所請解除出境事由核
    與限制出境實施辦法第5 條各款規定不符，被告乃以95年5
    月5 日台財稅字第0950083985號函（下稱原處分）否准所請
    。原告不服，提起訴願，經遭不受理決定駁回，遂提起本件
    行政訴訟。
三、經查，原處分否准解除出境限制之處分對象為甲○○○個人
    ，並未對原告為任何處分，有該處分在卷可按。至甲○○○
    雖係原告之負責人，惟與原告究屬不同之權利義務主體，各
    具獨立人格，原告既非受行政處分之相對人，又本件否准解
    除限制出境處分亦難認對原告有何權利或法律上利益造成損
    害，原告顯非上揭處分之利害關係人，依訴願法第18條之規
    定，其提起訴願，自屬當事人不適格，訴願機關依訴願法第
    77條第3 款之規定，決定不受理，並無不合。原告復向本院
    提起本件訴訟，即非合法，應以裁定駁回。又本件既因原告
    起訴不合法予以駁回，原告其餘實體主張是否有理由，即毋
    庸予以審究，併此明。
四、依行政訴訟法第107 條第1 項第10款、第104 條、民事訴訟
    法第95條、第78條，裁定如主文。
中　　華　　民　　國　　96　　年　 　2　　月　　 5　　日
                        第四庭審判長  法  官  侯東昇
                                      法  官  李玉卿
                                      法  官　林惠瑜
上為正本係照原本作成。
如不服本裁定，應於送達後10日內向本院提出抗告狀（須按他造
人數附繕本）。
中　　華　　民　　國　　96　　年　 　2　　月　　 5　　日
                                      書記官  劉道文
